【裁判字號】    92,上易,944
【裁判日期】    920529
【裁判案由】    違反電子遊戲場業管理條例
【裁判全文】
臺灣高等法院刑事判決                            九十二年度上易字第九四四號
    上  訴  人
    即  被  告  丁○○
    選任辯護人  解家源  律師
    上  訴  人
    即  被  告  甲○○
    選任辯護人  解家源  律師
                邱鎮北  律師
                黃政雄  律師
    上  訴  人
    即  被  告  丙○○
                乙○○
    右二人共同
    選任辯護人  解家源律師
右上訴人因違反電子遊戲場業管理條例案件，不服臺灣桃園地方法院九十一年度易字
第一七二四號，中華民國九十二年二月二十一日第一審判決（起訴案號：臺灣桃園地
方法院檢察署九十一年度偵字第六九五九號），提起上訴，本院判決如左：
    主  文
原判決撤銷。
丁○○違反未依電子遊戲場業管理條例規定辦理營利事業登記者，不得經營電子遊戲
場業之規定，處有期徒刑參月，如易科罰金以參佰元折算壹日。扣案電子遊戲機具「
滿天星」參拾伍台（含ＩＣ板參拾伍片）、「金撲克」伍台（含ＩＣ板伍片）及「雙
魚座」伍台（含ＩＣ板伍片），均沒收。
甲○○、丙○○、乙○○，均無罪。
    事  實
一、丁○○明知電子遊戲場業管理條例第十五條規定「未依本條例規定辦理營利事業
    登記者，不得經營電子遊戲場業」，竟違反規定未依電子遊戲場業管理條例規定
    辦理營利事業登記，即自民國（下同）九十一年一月十日起，在桃園縣八德市○○路七四二號一樓「龍欣電子遊戲場」，擺設電子遊戲機具「滿天星」三十五台
    、「金撲克」五台及「雙魚座」五台，經營電子遊戲場業。迄至同年三月二十日
    ，始依電子遊戲場業管理條例規定辦理營利事業登記及營業級別登記，經桃園縣
    政府核准經營電子遊戲場業娛樂業（限制級）。
二、案經桃園縣警察局八德分局報請臺灣桃園地方法院檢察署檢察官偵查起訴。
    理  由
一、訊據被告丁○○於檢察官偵查中即已坦承：伊係「龍欣電子遊戲場」實際及登記
    負責人云云（見偵查卷第六十五頁背面）；在原法院審理中又供陳：我們一邊送
    件，一邊經營等語（見原審卷第二十七頁）。核與證人即桃園縣八德市○○路七
    四二號一樓房屋所有人林朝財於警訊中指證：丁○○是於九十一年一月十日起一
    直至九十二年一月九日止（承租房屋經營龍欣電子遊戲場），一個月租金為新臺
    幣（下同）五萬元，渠知道店內有擺放電動玩具機台云云（見偵查卷第七十一頁
    背面）。及同案被告甲○○於檢察官偵查中供陳：伊月薪二萬二千元，自九十一
    年一月起作等語（見偵查卷第六十六頁）相符。次查，警方曾於九十一年四月六
    日二十時許，在桃園縣八德市○○路七四二號一樓「龍欣電子遊戲場」，查獲電
    子遊戲機具「滿天星」參拾伍台（含ＩＣ板參拾伍片）、「金撲克」伍台（含Ｉ
    Ｃ板伍片）及「雙魚座」伍台（含ＩＣ板伍片），亦有違反社會秩序維護法案件
    現場紀錄一紙在卷可稽（見偵查卷第三十三頁）。又，被告丁○○迄至九十一年
    三月二十日，始依電子遊戲場業管理條例規定辦理營利事業登記及營業級別登記
    ，經桃園縣政府核准經營電子遊戲場業娛樂業（限制級），亦有桃園縣政府營利
    事業登記證、電子遊戲場營業級別證影本各一紙在卷可證（見偵查卷第二十九頁
    、第三十頁）。被告丁○○違反規定未依電子遊戲場業管理條例規定辦理營利事
    業登記，即自九十一年一月十日起，在桃園縣八德市○○路七四二號一樓「龍欣
    電子遊戲場」擺設電子遊戲機具，經營電子遊戲場業，事證明確，其犯行已可認
    定。
二、被告丁○○違反電子遊戲場業管理條例第十五條規定，未依該條例辦理營利事業
    登記即經營電子遊戲場業，核係犯同例第二十二條之罪。
三、原審據以論罪科刑，固非無見。惟誤認被告丁○○之營業行為另涉犯刑法第二百
    六十七條之常業賭博罪，尚有未洽。被告丁○○之上訴意旨執以指摘原判決不當
    ，為有理由，應由本院將原判決有關被告丁○○部分撤銷改判。爰審酌被告犯罪
    之動機係在謀取利得，其擺設電子遊戲機具之規模，違反規定之期間等一切情狀
    ，量處如主文所示之刑，並諭知易科罰金之折算標準。扣案電子遊戲機具「滿天
    星」參拾伍台（含ＩＣ板參拾伍片）、「金撲克」伍台（含ＩＣ板伍片）及「雙
    魚座」伍台（含ＩＣ板伍片），係被告丁○○供犯前述罪名所用之物，應依刑法
    第三十八條第一項第二款規定併予宣告沒收。
四、
  (一)公訴意旨另以：被告丁○○係位於桃園縣八德市○○路七四二號一樓「龍欣電子
    遊戲場」之負責人，竟自九十一年一月十日起，在上址公眾得出入場所，意圖營
    利，並基於常業之犯意，擺設「滿天星」三十五台、「金撲克」五台及「雙魚座
    」五台等電動賭博機具，分別自同年一月、二月，先後以月薪二萬二千元及二萬
    元之代價，依序僱用均與其有常業賭博犯意聯絡及行為分擔之甲○○擔任中班現
    場負責人兼兌換賭金、開分等工作；及丙○○擔任開分等工作；賭博方式由前來
    賭博之賭客向甲○○、丙○○繳付賭資開分下注後，憑運氣與各該電動賭博機具
    對賭，機具則以不特定之機率顯示是否中獎，並視中獎後機具面板所示之分數，
    如賭客不欲再賭，即按所得分數兌換相同比例之金錢；賭輸則賭資歸負責人丁○○所有，以此方式與不特定之人賭博財物，並均以之為常業。而乙○○基於概括
    犯意，自九十一年四月三日起連續三次前往「龍欣電子遊戲場」，與丁○○擺設
    之賭博機具「滿天星」對賭。嗣於九十一年四月六日二十時許，復前往上址，適
    與喬裝賭客之桃園縣警察局八德分局四維派出所警員邱俊壽各自把玩「滿天星」
    以賭博財物，警員邱俊壽將所贏分數向甲○○兌換現金六千元之際，為警當場查
    獲，扣得前開賭博機具、櫃台賭資七千九百五十元、開分鑰匙二支等物。因認被
    告丁○○、甲○○、丙○○均涉犯刑法第二百六十七條之常業賭博罪，被告乙○○涉有同法第二百六十六條第一項在公眾得出入之場所賭博罪云云。
  (二)公訴意旨認被告丁○○、甲○○、丙○○涉犯刑法第二百六十七條之常業賭博罪
    ，被告乙○○涉有同法第二百六十六條第一項在公眾得出入之場所賭博罪。無非
    以：右揭事實，有桃園縣警察局八德分局四維派出所警員邱俊壽於九十一年一月
    三十日立具之查獲現場報告一件、被告丁○○上開獲准登記之桃園縣政府營利事
    業登記證（九十一年桃商登字第○九一○三二二六號）、桃園縣政府電子遊藝場
    營業級別證（九十一年府建商字第○九一○五○○六八○號）影本各一件附卷與
    前揭賭博機具、櫃檯賭資、開分鑰匙等物扣案可資佐證，又扣案之電動賭博機具
    ，依一般行情計，至少數十萬元，僅機台設備一項，其規模即遠遠超出前揭營利
    事業登記資本額八萬元，且坊間輸贏動輒上萬，再者「龍欣電子遊藝場」乃大型
    遊藝場，位處八德市區，房租每月五萬元，業據被告丁○○供明在卷，所費不貲
    ，加之現場查獲員工甲○○、丙○○（以三班制推計，必多於二人）之每月薪資
    二萬元以上，經營成本不可謂不高，如其經營方式乃客戶不繼續把玩時，所累積
    之高額分數不能兌換現金或任何物品，顯與賭客投注大量時間、金錢意在僥倖獲
    利之心態不符，焉能吸引心存僥倖賭客上門把玩，又如何能自九十一年一月開業
    以來，持續營業以支應其高額成本，再依被告乙○○所稱：「進去要看證件」該
    情觀之，如此情節，衡之一般消費型態之商業經營者，唯恐客人不願上門，鮮有
    以此方式過濾客人之經營方式，反無非凸顯躲避警方查緝之嫌，再查扣案機台之
    玩法，據被告丁○○、乙○○等人之供述略以：「開分下注，如押中可得二至四
    十倍，沒中則歸機器，押一下，沒四、五秒就知道有無中獎，接著再投注」該情
    ，乃不過一再重複下注，毫無娛樂性質之可言，是被告丁○○與擔任如上工作之
    被告甲○○、丙○○所辯「不能兌換、絕無賭博」等上情，顯與經驗法則有違，
    不足採信。末查賭博乃對合性共犯之犯罪，賭客雖未經「坦承犯行」或「當場逮
    獲」，然如有排除娛樂性之公然把玩事證，殊不能以尚未兌換獲致財物，即認無
    賭博情事，蓋賭客每次下注所生輸贏結果，即該當於刑法上之賭博行為，並非謂
    於其實際兌換現金之時，方為賭博，否則「賭輸者」或「賭博中（一般賭客準備
    離場時，始有換錢之舉）被獲者」，將永無論科賭博罪行之地，是本件賭客即被
    告乙○○既有前揭多次之把玩事實，佐以前述之賭博罪證，所辯「不能兌換，或
    沒贏過、沒換過」云云，核係卸責托詞，亦不足採，為其主要之論據。惟訊之被
    告丁○○、甲○○、丙○○雖坦承係龍欣電子遊戲場之負責人及員工，並分別擔
    任開分等工作；被告乙○○亦自承先後三次至龍欣遊戲場內把玩機台等情；但均
    堅決否認涉有賭博犯行。被告丁○○、甲○○、丙○○均辯稱：店內電動機具均
    係娛樂台，客人之積分不能兌換現金或獎品，不玩則需作廢，不能保留，絕無賭
    博情事云云。被告乙○○亦辯稱：伊前往上址把玩電動機具均係純娛樂，未兌換
    過現金及獎品，絕無賭博等語。
  (三)按犯罪事實應依證據認定之，無證據不得推定其犯罪事實，刑事訴訟法第一百五
    十四條定有明文。又，認定犯罪事實所憑之證據，雖不以直接證據為限，間接證
    據亦包括在內；然而無論直接或間接證據，其為訴訟上之證明，須於通常一般之
    人均不致有所懷疑，而得確信其為真實之程度者，始得據為有罪之認定，倘其證
    明尚未達到此一程度，而有合理之懷疑存在時，事實審法院復已就其心證上理由
    予以闡述，敘明其如何無從為有罪之確信，因而為無罪之判決，尚不得任意指為
    違法，最高法院七十六年臺上字第四九八六號亦著有判例。本案查獲之電子遊戲
    機具「滿天星」參拾伍台、「金撲克」伍台及「雙魚座」伍台，均係由服務人員
    開分、洗分等情，業據查獲之員警邱俊壽供證在卷。該等電子遊戲機具之玩法，
    既非以投幣、退幣為之，則本案是否涉有賭博行為，自應察查客人於該等遊戲中
    能否獲取現金以為輸贏之代價？遊戲結束後，得否以洗分之手段兌換現金？以為
    判斷之標準。復查，賭博罪性質上屬「必要共犯」之「對向犯」，亦即須二個以
    上之行為人，彼此以相互對立之意思合致始能成立之犯罪。本案證人員警邱俊壽
    係因懷疑「龍欣電子遊戲場」從是賭博電玩之行為，為偵查犯罪而向上級簽報核
    准，喬裝賭客前往「龍欣電子遊戲場」探訪，有證人邱俊壽提出之「桃園縣警察
    局八德分局探訪工作報告」附在原審卷第七十三頁可稽。該員警至「龍欣電子遊
    戲場」打玩「滿天星」之目的既係在偵查犯罪，而非意在賭博；渠與「龍欣電子
    遊戲場」之經營者自無「相互對立意思合致」，而成立賭博罪之可言。因之，被
    告甲○○於本案被查獲時，縱使有於警員邱俊壽打玩「滿天星」結束後，為警員
    邱俊壽洗分，將所贏分數兌換為現金六千元之行為，此部分所為亦無論以賭博罪
    之餘地。再查，本案中另位在「龍欣電子遊戲場」打玩「滿天星」而被查獲之客
    人即同案被告乙○○，自始即堅決否認遊戲結束後能以洗分之手段兌換現金。參
    以，警員邱俊壽亦供證在查獲之前，曾三度至「龍欣電子遊戲場」打電玩，僅於
    本案查獲這次有洗分、兌換現金之行為。遍閱全卷，又無其他相關資料以為被告
    丁○○、甲○○、丙○○等人除此之外有為顧客洗分、兌換現金之佐證；自不宜
    僅依警員邱俊壽為偵查本案所作之誘捕行為，指證被告甲○○有兌換現金之舉措
    ，及「龍欣電子遊戲場」經營之規模甚大；即推定「龍欣電子遊戲場」在此之前
    之經營，亦均有洗分、兌換現金之行為，而論以常業賭博之罪。否則，警員邱俊
    壽何以之前二次竟未查獲，豈不怪哉！
  (四)此外，又查無其他積極證據足認被告丁○○、甲○○、丙○○、乙○○涉有公訴
    意旨所指之賭博犯行，被告丁○○、甲○○、丙○○、乙○○此部分之賭博犯罪
    尚屬不能證明。未審未及詳查，遽予論罪科刑，自有未當。被告等之上訴意旨執
    以指摘原判決不當，為有理由，應由本院將原判決撤銷；就被告甲○○、丙○○
    、乙○○部分改為被告均為無罪之諭知。至於被告丁○○部分，因公訴人認與前
    述論罪科刑之違反電子遊戲場業管理條例部分有牽連犯之關係，屬裁判上之一罪
    ，故不另為無罪之判決，併此敘明。
據上論斷，應依刑事訴訟法第三百六十九條第一項前段、第三百六十四條、第二百九
十九條第一項前段、第三百零一條第一項，電子遊戲場業管理條例第十五條、第二十
二條，刑法第十一條前段、第四十一條第一項、第三十八條第一項第二款，罰金罰鍰
提高標準條例第一條前段、第二條，判決如主文。
本案經檢察官林炳雄到庭執行職務。
中      華      民      國    九十二    年      五      月    二十九    日
                              臺灣高等法院刑事第十二庭
                                  審判長法  官  劉 景 星
                                        法  官  陳 志 洋
                                        法  官  陳 博 志
右正本證明與原本無異。
不得上訴。
                                        書記官  陳 嘉 文
中      華      民      國    九十二    年      六      月       二     日
附錄：本案論罪科刑法條全文
電子遊戲場業管理條例第十五條
未依本條例規定辦理營利事業登記者，不得經營電子遊戲場業。
電子遊戲場業管理條例第二十二條
違反第十五條規定者，處行為人一年以下有期徒刑、拘役或科或併科新台幣五十萬元
以上二百五十萬元以下罰金。


司法院資訊處製作；財團法人民間司法改革基金會備份。
